【裁判字號】    89,台上,2257
【裁判日期】    890427
【裁判案由】    違反森林法
【裁判全文】
最高法院刑事判決                              八十九年度台上字第二二五七號
    上  訴  人  甲○○  男
    選任辯護人  李宗輝律師
    上  訴  人  乙○○  男
                丙○○  男
右上訴人等因違反森林法案件，不服台灣高等法院高雄分院中華民國八十七年二月十
九日第二審判決（八十六年度上訴字第一三六六號，起訴案號：台灣高雄地方法院檢
察署八十五年度偵續字第六六號），提起上訴，本院判決如左：
    主  文
原判決撤銷，發回台灣高等法院高雄分院。
    理  由
本件原判決維持第一審依舊森林法第五十一條第一項及其他相關之規定，論處上訴人
甲○○、乙○○、丙○○共同於他人森林內，擅自設置工作物罪刑之判決，固非無見
。惟查：(一)按犯舊森林法第五十一條第一項之罪者，其墾植物及工作物應予沒收，固
為同條第四項所明定，惟仍須以該墾植物及工作物尚屬存在者，為必要之前提；否則
因其既已滅失，即無從為宣告沒收之客體。原判決援用第一審判決書記載之事實、證
據及理由，認定上訴人三人與李景隆（業經第一審判刑確定）共同在國有之高雄縣六
龜鄉荖濃溪第一○四林班地內，擅自搭建木造餐廳、木造所、磚造浴室及木造工寮
各一棟等情；並認第一審判決依上開規定，諭知沒收各該工作物之全部，為無不合。
然依卷內資料，已定讞之共犯陳景隆於第一審具狀陳稱：上開餐廳已經拆除，浴室、
所正在拆除中等語，並提出照片為憑（見一審卷第一四○至一四四頁）；第一審法
院於民國八十六年四月十六日，就陳景隆部分另為判決時，則認上開餐廳、浴室、
所業經拆除，而不併為沒收之諭知，有該判決在卷可稽（見一審卷第一五四頁背面）
。又上訴人乙○○於原審調查時，亦供稱：上開餐廳已經拆除云云（見上訴卷第九十
六頁），乃原審就前揭餐廳、浴室、所，是否確已拆除滅失而毋庸宣告沒收，竟不
予調查說明，逕予維持第一項判決，難謂無調查職責未盡及判決理由不備之違背法令
。(二)第一審判決對於公訴意旨另指上訴人等並涉有水土保持法第三十二條第一項之罪
嫌部分，係以上訴人等之行為並未致生具體土砂流失之損害，不能遽令成立該項罪名
，因而就該部分不另諭知無罪；然其繼而又以上訴人等未經核准即擅自濫行搭建建築
物，佔用面積甚大，每每造成土石流失，危害公共安全至鉅等情，資為其量刑時審酌
之憑據，有判決理由矛盾之違法。原審未加糾正而予維持，同屬違誤。上訴意旨指摘
原判決不當，非無理由，應認有發回更審之原因。
據上論結，應依刑事訴訟法第三百九十七條、第四百零一條，判決如主文。
中      華      民      國    八十九    年      四      月    二十七    日
                              最高法院刑事第四庭
                                  審判長法官  黃  劍  青
                                        法官  劉  敬  一
                                        法官  林  增  福
                                        法官  楊  商  江
                                        法官  邵  燕  玲
      右正本證明與原本無異
                                              書  記  官
中      華      民      國    八十九    年      五      月      三      日
                                                                        Ｂ


司法院資訊處製作；財團法人民間司法改革基金會備份。
